臺灣屏東地方法院交通事件裁定
97年交聲字第9號
移送機關　交通部公路總局高雄區監理所屏東監理站
受處分人　甲○○
即異議人
上列異議人因違反道路交通管理處罰條例事件，對於交通部公路
總局屏東監理站民國96年12月12日屏監違字第裁82-V00000000號
違反道路交通管理事件裁決聲明異議，本院裁定如下：
    主  文
原處分撤銷。
甲○○不罰。
    理  由
一、原處分意旨略以：民國96年10月15日9 時35分，某機車騎士
    騎乘受處分人甲○○所有之車號WMG-267 號輕型機車，行經
    屏東縣內埔鄉○○路段時，未依規定佩戴安全帽，為警逕行
    舉發，其情節依道路交通管理處罰條例第31條第6 項規定，
    應處機車所有人甲○○罰鍰新臺幣（下同）500 元。
二、異議人雖坦承其為前開機車之所有人，惟否認有何違規行為
    ，辯稱：伊於87年搬離娘家時，上開機車就留在屏東縣鹽埔
    鄉高朗村娘家，給父親種田騎用，但2 、3 年後，機車因損
    壞而放置工寮中，最後不知去向，孰料竟於96年10月15日接
    獲違規單，爰聲明異議等語。
三、按交通法庭認為聲明異議有理由或聲明異議雖無理由而原處
    分不當或違法者，應以裁定將原處分經聲明異議部分撤銷，
    並自為裁定，道路交通案件處理辦法第20條定有明文。次按
    ，機車駕駛人或附載座人未依規定戴安全帽者，除有符合道
    路交通管理處罰條例第7 條之2 第1 項第7 款所定「經以科
    學儀器取得證據資料證明其行為違規」之情形外，依法不得
    「逕行舉發」，而須以「當場舉發」方式為之，違反道路交
    通管理事件統一裁罰基準及處理細則第11條第1 項及道路交
    通管理處罰條例第7 條之2 第1 項第7 款對此亦有明文規定
    。因此，如取締警員僅以目視方式，「逕行舉發」機車駕駛
    人未依規定佩戴安全帽，而未以科學儀器取得證據者，其舉
    發程序即非適法。
四、經查：
    (一)交通部公路總局屏東監理站（以下簡稱屏東監理站）所為
      首開裁決，乃係以屏東縣警察局舉發違反道路交通管理事
      件通知單為依據。而該受舉發之違規行為，又係屏東縣警
      察局員警於96年10月15日9 時35分許，在屏東縣內埔鄉○
      ○路農會前執行勤務時，因發現1 名「男子」騎乘車號WM
      G-267 號機車，未佩戴安全帽，經示意停車後，仍逕自駛
      離，遂由警員記下車號，製單「逕行舉發」，此分別有裁
      決書、屏東縣警察局屏警交字第V00000000 號舉發違反道
      路交通管理事件知單影本及該局96年11月22日內警交裁字
      第0960014253號函影本各1 分附卷可考，並經證人即本件
      舉發員警郭增君到庭結證屬實。
    (二)惟因道路交通管理處罰條例第7 條之2 第1 項規定：汽（
      機）車駕駛人之違規行為須符合該條第1 項第1 款至第5
      款情形，或有第6 款「經以科學儀器取得證據資料證明其
      行為違規者」始得「逕行舉發」，有如前述。而本件裁罰
      之「機器腳踏車駕駛人未依規定戴安全帽」行為，並非道
      路交通管理處罰條例第7 條之2 第1 款至第5 款之違規事
      項，依法不得「逕行舉發」。而舉發員警又未於駕駛人違
      規之際，以相機拍攝其違規行為之照片，或以其他科學儀
      器取得證據（證人郭增君之證詞參照）。因此，此部分裁
      罰行為顯然不符合「逕行舉發」之要件，舉發機關竟逕行
      舉發，其舉發程序顯非適法。
    (三)綜上所論，本件裁罰之舉發程序既不於合法律規定，監理
      站依據該違法之舉發程序裁罰駕駛人，其裁罰自非適法，
      揆諸前開說明，應以裁定將原處分經聲明異議之部分撤銷
      ，並諭知受處分人甲○○不罰。
據上論斷，應依道路交通管理處罰條例第87條第2 項，道路交通
案件處理辦法第20條，裁定如主文。
中　　華　　民　　國　　96　　年　　5　　月　　14　　日
　　              交通法庭　　  法  官　王以齊
以上正本證明與原本無異。
如不服本裁定應於收受送達後五日內向本院提出抗告書狀敘述抗
告之理由抗告於台灣高等法院高雄分院。
                                書記官  蔡進吉
中　　華　　民　　國　　96　　年　　5　　月　　14　　日
